【裁判字號】    95,易,316
【裁判日期】    950629
【裁判案由】    侵占
【裁判全文】
臺灣桃園地方法院刑事判決               95年度易字第316號
    公  訴  人  台灣桃園地方法院檢察署檢察官
    被      告  甲○○
上列被告因侵占案件，經檢察官提起公訴（95年度偵緝字第194號）
，被告於準備程序進行中為有罪之陳述，經本院合議庭裁定由受
命法官獨任以簡式審判程序審理，判決如下：
    主  文
甲○○連續意圖為自己不法之所有，而侵占對於業務上所持有之
物，處有期徒刑拾月。茗麒商行請款單上偽造之「順吉」署名貳
枚；「許」、「萍」署名各壹枚均沒收。
    事  實
一、甲○○於民國93年6 月中旬某日起至94年5 月間止任職乙○
    ○所經營之茗麒商行擔任銷售業務員，負責餐飲、菸酒、飲
    料等產品業務接洽、送貨及貨款收取等業務，為從事業務之
    人。詎甲○○於任職之期間，竟基於意圖為自己不法之所有
    及行使業務上登載不實文書之概括犯意，自94年1 月間某日
    起至94年5 月間某日止，利用其職務上收取客戶貨款之機會
    ，先後多次將其向如附表所示之客戶所收取而為其業務上所
    持有如附表所示之貨款共96萬3276元，未繳回茗麒商行，而
    連續侵占入己，並於收取如附表編號21-24 客戶之貨款後，
    連續於其業務上製作之出貨請款簽收單偽簽如附表編號
    21-24 所示各該商號之署名，表示該客戶已簽收貨物惟未給
    付貨款之用意，並持以交回茗麒商行乙○○而行使之，足以
    生損害於如附表編號21-24 所示之客戶及茗麒商行乙○○對
    於貨款管理之正確性。嗣因乙○○向客戶收取貨款，客戶表
    示甲○○已收取貨款，經核對帳務，始知上情。
二、案經茗麒商行即乙○○訴由桃園縣政府警察局大園分局報請
    臺灣桃園地方法院檢察署檢察官偵查起訴。甲○○於本院準
    備程序進行中為有罪之陳述，經合議庭裁定進行簡式審判程
    序審理。理由
一、證據能力部分：
  (一)被告甲○○所為之自白，並無出於強暴、脅迫、利誘、詐欺
    、疲勞訊問、違法羈押或其他不正之方法，亦非違反法定障
    礙事由經過期間不得訊問或告知義務之規定而為，依刑事訴
    訟法第156 條第1 項、第158 條之2 規定，應認其有證據能
    力。
  (二)告訴人乙○○於審判外之陳述及乙○○製作之遭侵占貨款一
    覽表、付款簽收簿、茗麒商行請款單等被告以外之人於審判
    外之書面陳述，依刑事訴訟法第273 條之2 規定排除同法第
    159 條第1 項之傳聞排除法則之適用，均有證據能力。
二、認定犯罪事實之證據及理由：
    上開犯罪事實，業據被告甲○○於偵查及本院審理中坦承不
    諱，核與告訴人茗麒商行乙○○指訴之情節相符，並有付款
    簽收簿、茗麒商行請款簽收單及被告書立之切結書等影本附
    卷可憑，足徵被告之自白與事實相符。本案事證明確，被告
    上開犯行堪以認定，應依法論科。
三、論罪科刑：
  (一)被告原係擔任茗麒商行之銷售業務員，負責餐飲、菸酒、飲
    料等產品業務接洽、送貨及貨款收取等業務，為從事業務之
    人，被告利用其向如附表所示客戶收款之機會，將其所收取
    如附表所示之貨款侵占入己，係犯刑法第336 條第2 項之業
    務侵占罪。又被告於收取如附表編號21-24 所示客戶之貨款
    後，於其業務上作成之請款簽收單上偽簽客戶署名為不實之
    登載，持以向乙○○行使，係犯刑法第216 條、第215 條之
    行使業務登載不實文書罪；被告於業務上文書登載不實之低
    度行為，復為行使之高度行為所吸收，不另論罪。
  (二)被告先後多次行使業務登載不實文書及業務侵占之犯行，時
    間緊接，方法相同，各觸犯構成要件相同之罪名，顯係基於
    概括犯意而為之，均為連續犯，應依刑法第56條之規定各論
    以一罪，並均依法加重其刑。又被告所犯行使業務登載不實
    文書罪與業務侵占罪間，有方法結果之牽連關係，為牽連犯
    ，依刑法第55條規定，應從一重論以連續業務侵占罪。
  (三)審酌被告之犯罪動機、目的、手段，其所侵占之金額不少，
    對告訴人所生之損害非輕，且未能與告訴人和解或賠償告訴
    人，惟其於犯後尚能坦承犯行，態度良好，已有悔意，且其
    並無前科，有臺灣高等法院前案紀錄可稽，素行尚佳，暨其
    生活狀況、智識程度等一切情狀，認檢察官求處有期徒刑2
    年尚屬過重，爰量處如主文所示之刑，以資懲儆。
四、沒收部分：
    被告甲○○於請款單上偽造之「順吉」署名2 枚、「許」、
    「萍」署名1 枚，應依刑法第219 條規定，不問屬於犯人所
    有與否，均沒收之。
五、據上論斷，應依刑事訴訟法第273 條之1 第1 項、第299 條
    第1 項前段，刑法第56條、第216 條、第215 條、第336 條
    第2 項、第55條、第219 條，罰金罰鍰提高標準條例第1 條
    前段，判決如主文。
本案經檢察官邱曉華到庭執行職務
中    華    民    國    95    年    6     月  29    日
                  刑事第六庭法  官  蔡寶樺
以上正本證明與原本無異。
如不服本判決，應於判決送達後10日內向本院提出上訴狀（應抄
附繕本）上訴於臺灣高等法院。告訴人或被害人如對於本判決不
服者，應具備理由請求檢察官上訴，其上訴期間之計算係以檢察
官收受判決正本之日期為準。
                            書記官  王泰元
中    華    民    國    95    年    6     月    30    日
附錄本案論罪科刑法條：
刑法第215條(業務上文書登載不實罪)
從事業務之人，明知為不實之事項，而登載於其業務上作成之文
書，足以生損害於公眾或他人者，處3年以下有期徒刑、拘役或
500元以下罰金。
刑法第216條(行使偽造變造或登載不實之文書罪)
行使第 210 條至第 215 條之文書者，依偽造、變造文書或登載
不實事項或使登載不實事項之規定處斷。
刑法第336條(公務公益侵占罪、業務侵占罪)
對於公務上或因公益所持有之物，犯前條第1項之罪者，處1年以
上7年以下有期徒刑，得併科5000元以下罰金。
對於業務上所持有之物，犯前條第1項之罪者，處6月以上5年以
下有期徒刑，得併科3000元以下罰金。
前二項之未遂犯罰之。
附表：
┌──┬────┬─────┬─────┬──────┐
│編號│犯罪時間│客戶名稱  │ 侵占金額 │  備  註    │
│    │        │          │（新臺幣）│            │
├──┼────┼─────┼─────┼──────┤
│1   │94年1 月│好福餐廳  │3萬486元  │94年1 月份、│
├──┤至3 月間├─────┼─────┤2月 份貨款  │
│2   │某日止  │好福餐廳  │3萬2692元 │（送貨時客戶│
├──┤        ├─────┼─────┤有時採現金給│
│3   │        │晶豪餐廳  │4 萬3894元│付，有時簽帳│
├──┤        ├─────┼─────┤，於次月結算│
│4   │        │晶豪餐廳  │10萬1800元│收款）      │
├──┤        ├─────┼─────┤            │
│5   │        │香廚餐廳  │4 萬8386元│            │
├──┤        ├─────┼─────┤            │
│6   │        │斛搞瞎搞餐│3萬4988元 │            │
│    │        │廳        │          │            │
├──┤        ├─────┼─────┤            │
│7   │        │美美快餐  │2 萬3972元│            │
├──┤        ├─────┼─────┤            │
│8   │        │大廚師餐廳│9 萬6304元│            │
├──┤        ├─────┼─────┤            │
│9   │        │金波餐廳  │1 萬3866元│            │
├──┤        ├─────┼─────┤            │
│10  │        │佳味鮮餐廳│3 萬8900元│            │
├──┼────┼─────┼─────┼──────┤
│11  │94年3月 │順吉鵝肉  │3 萬430元 │94年3 月份、│
├──┤至4 月間├─────┼─────┤4 月份貨款  │
│12  │某日止  │晶豪餐廳  │6 萬9338元│（收款情形同│
├──┤        ├─────┼─────┤上）        │
│13  │        │香廚餐廳  │5 萬1914元│            │
├──┤        ├─────┼─────┤            │
│14  │        │美美快餐  │4 萬4064元│            │
├──┤        ├─────┼─────┤            │
│15  │        │大廚師餐廳│9 萬3620元│            │
├──┤        ├─────┼─────┤            │
│16  │        │大廚師餐廳│9 萬1980元│            │
├──┤        ├─────┼─────┤            │
│17  │        │來來牛肉麵│2 萬2672元│            │
├──┤        ├─────┼─────┤            │
│18  │        │香廚餐廳  │2 萬8032元│            │
├──┼────┼─────┼─────┼──────┤
│19  │94年5 月│國賓餐廳  │    9890元│94年5 月份貨│
├──┤間      ├─────┼─────┤款（收款情形│
│20  │        │國賓餐廳  │    8972元│同上）      │
├──┤        ├─────┼─────┼──────┤
│21  │        │香廚餐廳  │    4560元│於請款簽收單│
│    │        │          │          │上偽簽客戶「│
│    │        │          │          │萍」之署名  │
├──┤        ├─────┼─────┼──────┤
│22  │        │美美餐廳  │1 萬4660元│於請款簽收單│
│    │        │          │          │上偽簽客戶「│
│    │        │          │          │許」之署名  │
├──┤        ├─────┼─────┼──────┤
│23  │        │順吉鵝肉  │1 萬6764元│於請款簽收單│
│    │        │          │          │偽簽客戶「順│
│    │        │          │          │吉」之署名  │
├──┤        ├─────┼─────┼──────┤
│24  │        │順吉鵝肉  │1 萬1092元│同上        │
├──┼────┴─────┴─────┴──────┤
│合計│                      96萬3276元              │
└──┴───────────────────────┘


司法院資訊處製作；財團法人民間司法改革基金會備份。
